【裁判字號】    97,台上,3582
【裁判日期】    970731
【裁判案由】    違反毒品危害防制條例
【裁判全文】
最高法院刑事判決            九十七年度台上字第三五八二號
上  訴  人  甲○○
                    13之1號
選任辯護人  余欽博律師
上列上訴人因違反毒品危害防制條例案件，不服台灣高等法院中
華民國九十七年四月二十三日第二審判決（九十七年度上訴字第
七五一號，起訴案號：台灣桃園地方法院檢察署九十六年度偵字
第一四五五五號），提起上訴，本院判決如下：
    主  文
上訴駁回。
    理  由
按刑事訴訟法第三百七十七條規定，上訴於第三審法院，非以判
決違背法令為理由，不得為之。是提起第三審上訴，應以原判決
違背法令為理由，係屬法定要件。如果上訴理由書狀並未依據卷
內訴訟資料，具體指摘原判決不適用何種法則或如何適用不當，
或所指摘原判決違法情事，顯與法律規定得為第三審上訴理由之
違法情形，不相適合時，均應認其上訴為違背法律上之程式，予
以駁回。本件原判決維持第一審關於論上訴人甲○○以販賣第二
級毒品共二罪（累犯），各處有期徒刑柒年貳月，並為相關從刑
宣告部分之判決，駁回其在第二審之該部分上訴。係依憑上訴人
於偵查中自承：姚明輝問伊有無毒品，伊就向朋友「小蘇」拿第
二級毒品安非他命（下稱安非他命）販賣予姚明輝；參酌證人姚
明輝於偵查中結證：上訴人問伊要否買毒品，伊交款後，上訴人
就出去，回來時，將安非他命交給伊，是於民國九十六年六月二
十五日的前三天及同年月二十五日晚上，在伊租屋處，購買新台
幣（下同）一千元、二千元之安非他命；嗣於第一審審理中證以
：伊共向上訴人買二次，第一次一千元，第二次是九十六年六月
二十五日晚上，在伊住處，買二千元各等語，及卷附台灣檢驗科
技股份有限公司九十六年七月十三日ＣＨ／2007／70117 號濫用
藥物檢驗報告書（記載：自姚明輝身上起出之毛重０．五三公克
透明結晶一包，係安非他命等旨）、同公司九十六年七月十三日
ＣＨ／2007／70101 號濫用藥物尿液檢驗報告書（記載：姚明輝
之尿液，驗出安非他命陽性反應等旨）等證據資料，而為論斷，
已敘述其所憑之證據及認定之理由。而以上訴人否認有販賣安非
他命之犯行，並先後辯稱：姚明輝身上之毒品，是伊向朋友「小
蘇」拿的；該毒品是與姚明輝一同去購買，拿回來後一起施用，
並非販賣云云，係飾卸之詞，無足採取，在理由內依憑調查所得
證據，詳加指駁。並說明：（一）姚明輝與上訴人相識，並提供
租屋之處所供上訴人居住，彼等間並無金錢糾紛或宿怨，姚明輝
應無甘冒偽證刑責，誣攀上訴人之動機，其所證自堪採信。至其
於第一審法院審理時雖證述：已不記得購買時間云云。惟人之記
憶本會隨時間而逐漸模糊，自以其於偵查中有關向上訴人購買毒
品時間之陳述，較屬可信，尚不影響所證之憑信性。（二）上訴
人於警詢中先供述：伊向朋友「小蘇」拿安非他命給姚明輝後，
姚明輝給伊之二千元，是「小蘇」要伊幫忙收取；嗣於偵訊時則
供以：伊與姚明輝去找「小蘇」買毒品，共同施用，到達後，伊
單獨向「小蘇」拿取毒品；又伊向「小蘇」拿到毒品後，是以相
同的價格賣給姚明輝；再於第一審法院訊問時改稱：姚明輝叫伊
幫忙調取毒品，伊並未獲得好處，兩人是合資各等語，先後供述
不一，已難採信；況參之姚明輝於偵、審中均表示：不知取得毒
品之重量云云，亦未提及出資之比例。倘上訴人與姚明輝是合資
購買，姚明輝豈有不過問其出資之部分可分得之比例及數量，上
訴人所辯：合資購買云云，為臨訟虛飾之詞，不足採信。（三）
販賣安非他命毒品係違法行為，非可公然為之，且有其獨特之販
售通路及管道，復無公定價格，買賣之價量，可依雙方關係深淺
、資力、需求量及對行情之認知、來源是否充裕、查緝鬆嚴、購
買者被查獲時供述購買對象可能風險評估等，而異其標準。本件
上訴人既否認有販賣之事實，致無從查得其販入安非他命之真正
價格及利潤。然販賣毒品係重罪，若無利可圖，一般持有毒品之
人，當無輕易將所持有之安非他命轉售他人，甘冒於再次向他人
購買時，被查獲移送法辦之危險之理。故縱未確切查得販賣賺取
之實際差價，但除別有事證足認係按同一價格轉讓，確未牟利外
，尚難執此即認非法販賣之事證有所不足，致知過坦承者難辭重
典，飾詞否認者反得逞僥倖，而失情理之平。上訴人與姚明輝間
雖相識，但並無特殊情誼或有至親關係，其販賣安非他命有營利
意圖，應可認定。其辯護人辯稱：上訴人應係轉讓毒品云云，無
從採信之理由。從形式上觀察，原判決並無違背法令之情形存在
。上訴意旨略稱：（一）原判決並未敘明上訴人購入毒品之金額
，且上訴人並無營利之意圖，自應僅成立轉讓第二級毒品罪。又
原判決僅以姚明輝前後矛盾之證詞，認定上訴人有販賣安非他命
之犯行，自有判決不備理由、違背經驗法則及證據法則。（二）
原判決就上訴人與證人姚明輝之關係，先是認定「二人相識，姚
明輝並提供處所供上訴人居住」，後又認定「二人雖相識，但無
特殊情誼或至親關係」，判決理由自有矛盾。（三）本件二次轉
讓毒品之犯行無論係同一日或原判決所認定之間隔三日而為，該
二次行為，時間密接，依其行為本質、犯罪目的或社會常態觀之
，具有反覆、繼續為之之特性，就社會通念，法律上應僅為一總
括之評價，原判決認應分論併罰，顯有判決適用法則不當之違法
等語。惟查：（一）證據之取捨，為事實審法院之職權，倘其採
證認事並不違背證據法則，即不得任意指為違法。又證人之陳述
部分前後不符，或相互間有所歧異時，究竟何者為可採，法院仍
得本其自由心證予以斟酌，非謂一有不符或矛盾，即應認其全部
均為不可採信。本件姚明輝所為之先後證述，雖有不一，仍不影
響其就主要事實之證述所具憑信性，原判決已就相關事證詳加調
查論列，復綜合上訴人之供述、姚明輝之證言及卷內其他證據，
參互斟酌判斷，資為不利於上訴人之認定，併已說明姚明輝於偵
查中及第一審中所證應堪採信，及上訴人先後供述不一，並非可
取之取捨判斷而得心證之理由，並無判決理由不備或矛盾、採證
違反經驗或證據法則之違法情形。上訴意旨無非就原審採證認事
之職權行使，專憑己見，泛言指摘，再為事實上之爭執，並非依
據卷內訴訟資料而為之具體指摘，自非適法之第三審上訴理由。
（二）刑法於九十四年二月二日修正公布，刪除第五十六條所定
之連續犯之規定，自九十五年七月一日施行。係將本應各自獨立
評價之數罪，回歸本來就應賦予複數法律效果之原貌。就刑法修
正施行後多次販賣毒品之犯行，採一罪一罰，始符合立法本旨。
因此，刑法修正施行後之多次販賣毒品之犯行，除符合接續犯之
要件外，則應一罪一罰，合併定其應執行之刑。亦即於刑法修正
前後，均不認毒品危害防制條例之販賣毒品罪為集合犯。本件上
訴人所犯上開各次販賣行為間，犯意各別，應分論併罰。原判決
所為論斷，核無違誤，上訴意旨妄指為違法，自非合法之第三審
上訴理由。（三）其餘上訴意旨，則置原判決之明白論斷於不顧
，或仍持原判決已說明理由而捨棄不採之陳詞辯解，再為事實上
之爭執，或就屬於事實審法院採證認事職權之行使，全憑己見，
任意指摘，難謂已符合首揭法定上訴第三審之要件。其上訴違背
法律上之程式，應予駁回。
據上論結，應依刑事訴訟法第三百九十五條前段，判決如主文。
中    華    民    國  九十七  年    七    月  三十一  日
                      最高法院刑事第三庭
                          審判長法官  林  增  福
                                法官  張  清  埤
                                法官  陳  世  雄
                                法官  蔡  國  在
                                法官  陳  世  淙
      本件正本證明與原本無異
                                      書  記  官
中    華    民    國  九十七  年    八    月    六    日
                                                      K


司法院資訊處製作；財團法人民間司法改革基金會備份。
